【裁判字號】    90,訴,25
【裁判日期】    900710
【裁判案由】    侵權行為損害賠償
【裁判全文】
臺灣高等法院臺中分院民事判決  九十年度訴字第二五號
      原      告  丁○○
      訴訟代理人  丙○○
      送達代收人  乙○○
      被      告  甲○
右當事人間因侵權行為損害賠償事件，經原告提起刑事附帶民事訴訟，經本院刑事庭
裁定移送（本院八十九年交附民字第五四五號）民事庭，本院判決如左：
      主    文
被告應給付原告新台幣柒拾肆萬零捌佰貳拾參元，及自民國九十年一月三十日起至清
償日止，按週年利率百分之五計算之利息。
原告其餘之訴駁回。
訴訟費用由被告負擔。
原告假執行之聲請駁回。
      事  實及理  由
一、被告經合法通知無正當理由未到庭，核無民事訴訟法第三百八十六條各款所列
    情形，爰依原告之聲請，由其一造辯論而為判決。
二、本件原告起訴主張：被告於民國八十九年八月七日十三時三十五分許，駕駛已繳
    銷車牌之自用小客車，沿南投縣集集鎮台十六線甲省道南向行駛，途經南投縣集
    集鎮公館巷一之一號前，因超速度行駛、及為閃避右側公巷駛出之機車，竟駛
    入對向車道內，而撞及在對向車道行駛，由劉斌所騎乘之車牌號碼ＬＩＰ—二一
    九重型機車，劉斌因而人車倒地，雖經送醫急救後，仍因受多處挫傷、骨折、出
    血等嚴重傷害，延至八十九年八月八日二十三時三十分許因出血性休克不治死亡
    ，原告為劉斌之配偶，爰依侵權行為法律關係，請求被告應賠償原告醫療費新台
    幣（下同）一萬七千八百四十二元、殯葬費三十萬五千八百七十元、扶養費六十
    四萬四千零三十六元、及精神慰撫金三十萬元，以上合計為一百二十六萬七千七
    百四十八元，及自起訴狀繕本送達予被告之翌日起至清償日止，按年息百分之五
    計算之利息，及願供擔保請准宣告假執行等語。
三、被告雖未於言詞辯論期日到庭，惟據其於本院準備程序中陳稱，其經濟能力不佳
    ，學歷為國小畢業，平日打工收入三萬多元，求為判決駁回原告之訴等語。
四、原告主張被告於上揭時地，駕駛已繳銷車牌之自用小客車，因超速度行駛、及為
    閃避右側公巷駛出之機車，竟駛入對向車道內，而撞及在對向車道行駛，由劉
    斌所騎乘之車牌號碼ＬＩＰ—二一九重型機車，劉斌因而傷重死亡之事實，業據
    原告提出台灣南投地方法院刑事判決書一件為証，又為被告所不爭執，復經本院
    調閱本院八十九年度交上易字第二六七五號過失致死刑事案全卷查明：被害人劉
    斌確受有如上之傷害，並因此傷重不治死亡，業經台灣南投地方法院檢察署檢察
    官督同法醫師相驗屬實，製有勘驗筆錄、相驗屍體證明書、及驗斷書可憑，堪信
    原告上開主張為真實。又依道路交通事故調查表所繪現場圖及現場照片所示：被
    告所駕駛之小客車於肇事後，雖停放在其遵行之車道上，右距路邊二、一公尺，
    惟兩車撞擊點卻在對向車道即被害人劉斌行進之車道近中心線附近，被害人劉斌
    之血跡、褲子及機車均遺留、散落、及倒地在應行進之車道上，被告於警訊時亦
    坦承其當時時速約為五十公里，及為閃避右側公巷駛出之機車，始撞上被害人
    劉斌所駕駛之機車，足見；被告當時時速已逾當地四十公里之速限，及駛入對向
    車道行駛，被告應負本件全部肇事責任，要無疑義。按行車速度依標誌之規定，
    無標誌者在市區道路時速不得超過四０公里；又汽車行駛時，駕駛人應注意車前
    狀況及兩車併行之間隔，並隨時採取必要之安全措施；及汽車在劃有分向限制線
    之路段，不得駛入來車之車道內。道路交通安全規則第九十三條第一項第一款、
    第九十四條第三項、及第九十七條第二款分別定有明文。被告駕車自應注意上述
    道路交通安全規定，且依其狀況，又非不能注意，竟疏不注意，以致肇事，致被
    害人劉斌死亡，被告自有過失，而其過失行為與被害人劉斌之死亡間，有相當因
    果關係，被告依法自應負損害賠償責任。
五、按因故意或過失，不法侵害他人之權利者，負損害賠償責任；不法侵害他人致死
    者，對於支出醫療及增加生活上需要之費用或殯葬費之人，亦應負損害賠償責任
    ；被害人對於第三人負有法定扶養義務者，加害人對於該第三人亦應負損害賠償
    責任；又不法侵害他人致死者，被害人之父、母、子、女及配偶，雖非財產上之
    損害，亦得請求賠償相當之金額。民法第一百八十四條第一項前段、第一百九十
    二條、第一百九十四條分別定有明文。茲就原告請求賠償之項目及金額，分別審
    酌析述如下：
    (一)醫療費用部分：原告主張支出醫療費用一萬七千八百四十二元，業據提出醫療
      收據八紙為証，核均屬治療上之必要費用，應予准許。
    (二)喪葬費部分：原告主張支出被害人劉斌之殯葬費，計三十萬五千八百七十元，
      業據其提出喪葬費用明細表、收據及統一發票共二十紙為証，經核明細表內所
      列之銀紙、庫錢、祭拜用尺香、棺木、靈車等項支出，均為喪葬禮俗所必要，
      且與被害人之身分、地位相當，核屬相符，應予准許。
    (三)扶養費部分：原告請求撫養費六十四萬四千零三十六元，查原告為被害人劉斌
      之配偶，係二十一年八月三十日出生，有戶籍謄本一件在卷可按，於被害人劉
      斌死亡時（即八十九年八月八日）年齡為六十八歲，依內政部八十七年編印之
      台灣省簡易生命表女性六十八歲，平均餘命為十四‧九六年，又原告共育有六
      名子女，應與被害人劉斌共同對原告負扶養義務，則原告請求之扶養費，被害
      人劉斌應僅負七分之一之扶養義務，依所得稅扶養親屬寬減額為每人全年七萬
      二千元，按霍夫曼計算方法扣除中間利息後之扶養額為十一萬七千一百十一元
      （計算公式為：72,000元×  (10,821,172＋588,235×0.96) ÷0000000×1/7
      ＝117,111.8838，角不計入），原告請求給付之扶養費在此範圍內，應予准許
      ，至超過上開金額部分之請求，為無理由，不應准許。
    (四)精神慰藉金部分：原告於被害人劉斌死亡時，年已六十八歲，年老時正需被害
      人劉斌互相為伴，因被告之過失，致原告老年遭喪夫之痛，精神上受有極大之
      痛苦，本院斟酌兩造及被害人生前之身分、地位、經濟能力等一切情狀，即被
      害人生前務農、國小畢業，而被告亦為國小畢業，平日四處打工，月收入三萬
      多元等情，本院認原告請求慰撫金三十萬元，堪稱允當，應予准許。
    (五)以上核計原告可請求之金額合計為七十四萬零八百二十三元。
六、綜上所述，原告本於侵權行為之損害賠償請求權，請求被告賠償原告七十四萬零
    八百二十三元，及自本件附帶民事訴訟移送本院民事庭裁定送達予被告（本件起
    訴狀繕本未送達予被告，爰以該裁定送達日起算）之翌日即九十年一月三十日起
    至清償日止，按週年利率百分之五計算之利息，原告之請求在此範圍內為有理由
    ，應予以准許，至逾此範圍之請求，為無理由，應予駁回。至原告陳明願供擔保
    ，聲請宣告假執行部分，因本件駁回原告之金額未逾一百萬元，原告不得上訴第
    三審，於本院判決後即告確定，自無庸為假執行之宣告，原告假執行之聲請，應
    予駁回。
七、本案事實已臻明確，兩造其餘攻擊防禦方法，不足以影響本判決結果，爰不一一
    論述，併此敘明。
據上論結，本件原告之訴，為一部有理由，一部無理由，依民事訴訟法第七十九條但
書、第四百六十三條、第三百八十五條第一項前段判決如主文。
中      華      民      國    九十      年      七      月      十      日
~B1民事第四庭審判長法  官  黃斐君
~B2                法  官  張鑫城
~B3                法  官  張浴美
右為正本係照原本作成。
不得上訴。
~B                書記官  郭振祥
中      華      民      國    九十      年      七      月     十一     日
                                                                        Ｌ


司法院資訊處製作；財團法人民間司法改革基金會備份。
